臺灣桃園地方法院民事判決
110年度訴字第274號
原      告  林沛錡

訴訟代理人  劉正穆律師                      
            戴一帆律師
被      告  余志遠  
                      居桃園市○○區○○路0段000○0號00                          樓

上列當事人間請求返還借款事件，於民國110年12月22日辯論終
結，本院判決如下：
    主      文
一、被告應給付原告新臺幣188萬元，及自民國110年3月10日起
    至清償日止，按週年利率百分之十六計算之利息。
二、被告應給付原告新臺幣70萬元，及自民國110年4月10日起至
    清償日止，按週年利率百分之五計算之利息。
三、原告其餘之訴駁回。
四、訴訟費用由被告負擔百分之九十五，餘由原告負擔。
五、本判決第一項原告以新臺幣63萬元為被告供擔保後得假執行
    。但被告如以新臺幣188萬元為原告預供擔保，得免為假執
    行。
六、本判決第二項原告以新臺幣24萬元為被告供擔保後得假執行
    。但被告如以新臺幣70萬元為原告預供擔保，得免為假執行
    。
七、原告其餘假執行之聲請駁回。　　　
    事實及理由
壹、程序方面：
　　按訴狀送達後，原告不得將原訴變更或追加他訴。但擴張或
    減縮應受判決事項之聲明者，不在此限，民事訴訟法第255
    條第1 項第3 款定有明文。查本件原告起訴時聲明：㈠被告
    應給付原告新臺幣（下同）200萬元，及自民國106年8月1日
    起至清償日止，按週年利率百分之二十計算之利息；㈡被告
    應給付原告70萬元，及自起訴狀繕本送達翌日起至清償日止
    ，按週年利率百分之五計算之利息；㈢願供擔保請准宣告假
    執行（本院卷3頁）。嗣於110 年12月22日言詞辯論期日變
    更聲明為：㈠被告應給付原告200萬元，及自起訴狀繕本送達
    翌日起至清償日止，按週年利率百分之十六計算之利息；㈡
    被告應給付原告70萬元，及自起訴狀繕本送達翌日起至清償
    日止，按週年利率百分之五計算之利息；㈢願供擔保請准宣
    告假執行（本院卷197頁）。核原告變更第一項聲明之利息
    起算日及利率屬縮減應受判決事項之聲明，合於上開規定，
    應予准許。
二、被告經合法通知，無正當理由未於言詞辯論期日到場，核無
    民事訴訟法第386 條各款所列情形，爰依原告之聲請，由其
    一造辯論而為判決。
貳、實體方面：
一、原告主張：被告與訴外人即原告之姊林湘婷因業務往來相識
    ，被告於104年2月間以整修房屋為由，向林湘婷借款200萬
    元（即第一項聲明之借款金額），約定每月利息4萬元，還
    款期限一年，因林湘婷資金不足，便商請由原告於104年2月
    6日提領現金100萬元後，將100萬元借款交付予被告；林湘
    婷則於104年2月9日提領現金88萬元交付被告（被告同意此1
    00萬元借款，先扣除3個月借款利息12萬元）。被告復於105
    年5月間向林湘婷借款30萬元，經林湘婷提領現金30萬元交
    付之。另於106年3月23日持票面金額398,000元遠期支票，
    向原告借款40萬元，林湘婷收受上開支票後，交付40萬元現
    金予被告（上開合計70萬元借款，即第二項聲明之借款金額
    ），惟上開支票經提示後遭退票。合計被告向原告及林湘婷
    借款270萬元（計算式：200萬＋30萬＋40萬＝270萬），嗣林湘
    婷請求被告清償借款，被告卻藉故拖延，迄未清償。另兩造
    100萬元借款部分，被告雖曾表示要於其所有不動產設定抵
    押權以擔保之，詎被告竟以訴外人彭聖任之不動產設定抵押
    權，經彭聖任要求林湘婷塗銷抵押權登記時，林湘婷始發現
    有異，且被告自106年7月起即未給付利息，並遲未還款。林
    湘婷已將上開對被告之債權讓與原告，因原告通知被告債權
    讓與之信函被退件，爰依民法第474條第1項、第478條與第2
    97條第1項等規定，提起本件訴訟，同時以起訴狀繕本送達
    被告，為上開債權讓與通知等語，並聲明如前揭變更後聲明
    所示。
二、被告未於言詞辯論期日到場，就原告主張之內容，亦未提出
    書狀作何聲明或陳述，僅曾具狀表明其有高血壓無法到庭，
    並提出高血壓診斷書。
三、得心證理由：
（一）按稱消費借貸者，謂當事人一方移轉金錢或其他代替物之
      所有權於他方，而約定他方以種類、品質、數量相同之物
      返還之契約，民法第474條第1項定有明文。又消費借貸為
      要物契約，因金錢或其他代替物之交付而生效力，故利息
      先扣之金錢借貸，其貸與之本金額應以利息預扣後實際交
      付借用人之金額為準，該預扣利息部分，未實際交付借用
      人，自不成立金錢借貸（最高法院77年度台上字第164號
      、87年度台上字第1682號判決意旨參照）。經查，原告主
      張之前揭事實，業據其提出星展銀行及遠東國際商業銀行
      取款條、林湘婷與被告之LINE對話紀錄、支票及退票理由
      單、林湘婷與被告之電話錄音及譯文、臺灣桃園地方檢察
      署109年度偵緝字第1126號不起訴處分書、債權讓與契約
      書、存證信函與退件證明、偵查訊問筆錄、原告星展銀行
      帳戶明細等件附卷為證（本院卷11至47頁、133至135頁、
      141頁、143至150頁），並經本院調閱109年度偵緝字第11
      26號卷宗核閱無訛。參以被告於偵訊筆錄陳稱：伊曾於10
      4年間以整修房屋為由，向林湘婷借款200萬元，並預扣利
      息12萬元，約定每月利息4萬元，付了2、3年利息後，因
      經濟狀況不好，無法再為給付等語（臺灣桃園地方檢察署
      109年度偵緝字第1126號卷51至53頁）。又被告經本院合
      法通知，以有高血壓為由，未於準備程序到庭（本院卷77
      頁），復未於言詞辯論期日到場爭執，亦未就原告主張內
      容提出任何書狀為聲明或陳述。本院依調查證據之結果及
      斟酌全辯論意旨，堪信原告主張為真實。
（二）關於借貸金額，就聲明㈠部分，原告已於104年2月6日交付
      被告100萬元借款；而林湘婷於104年2月9日交付被告借款
      時，依原告陳稱：林湘婷已預扣3個月借款利息12萬元現
      金等語，足見林湘婷實際所交付被告借款金額為88萬元，
      依前揭所述，消費借貸契約乃要物契約而言，應認林湘婷
      與被告此筆借款應是以88萬元成立消費借貸契約，故聲明
      ㈠之借款金額合計應為188萬元。另聲明㈡部分，林湘婷已
      分別於105年5月、106年3月23日各交付30萬、40萬元借款
      予被告，故此部分之借款金額合計應為70萬元。
（三）按借用人應於約定期限內，返還與借用物種類、品質、數
      量相同之物，未定返還期限者，借用人得隨時返還，貸與
      人亦得定一個月以上之相當期限，催告返還；給付有確定
      期限者，債務人自期限屆滿時起，負遲延責任。給付無確
      定期限者，債務人於債權人得請求給付時，經其催告而未
      為給付，自受催告時起，負遲延責任。其經債權人起訴而
      送達訴狀，或依督促程序送達支付命令，或為其他相類之
      行為者，與催告有同一之效力，民法第478條、第229條第
      1項、第2項。經查，就聲明㈠部分，依約定被告應於借款
      後一年內清償，其期限已屆滿；聲明㈡部分，雖未約返還
      期限，惟業經原告於110年2月2日提起本件訴訟，通知被
      告債權讓與，並請求其返還借款（本院卷3至8頁、43頁）
      ，已生催告返還之效力，被告逾一個月迄未返還，依上開
      所述，被告應負返還義務。
（四）按遲延之債務，以支付金錢為標的者，債權人得請求依法
      定利率計算之遲延利息。但約定利率較高者，仍從其約定
      利率；應付利息之債務，其利率未經約定，亦無法律可據
      者，週年利率為百分之五，民法第233 條第1 項及第203 
      條分別定有明文。又依110年7月20日施行之民法第205條
      規定，約定利率，超過週年百分之十六，超過部分之約定
      ，無效。經查，就聲明㈠借款188萬元部分約定利息為每月
      4萬元，核約週年利率百分之二十六（小數點以下四捨五
      入），已逾民法第205條規定有效約定利率為週年百分之
      十六之上限，故原告得請求有效約定的週年利率百分之十
      六計算之利息。另聲明㈡部分林湘婷與被告未約定利率，
      依上開所述，原告亦得請求依法定利率計算之遲延利息。
      又本件起訴狀繕本係於110年3月9日送達被告（本院卷第6
      1頁），是就聲明㈠借款188萬元部分，原告請求被告自110
      年3月10日起，聲明㈡借款70萬元部分，原告請求自110年4
      月10日起，均至清償日止，分別按週年利率百分之十六、
      百分之五計算之利息，即屬有據，應予准許。
四、綜上所述，原告依消費借貸及債權讓與之法律關係，請求被
    告給付如主文第1 、2 項所示之金額及利息，為有理由，應
    予准許。逾此範圍之請求，則無理由，應予駁回。原告陳明
    願供擔保，請准為假執行之宣告，就其勝訴部分核與法律規
    定相符，爰酌定相當之擔保金額准許之，並依職權為被告預
    供擔保，得免為假執行之宣告。至原告敗訴部分，其假執行
    之聲請已失依附，應併予駁回。　　　　　
五、本件事證已臻明確，原告其餘陳述及所提之證據，經本院審
    酌後，認與判決結果並無影響，爰不逐一論述。　　　
六、訴訟費用負擔之依據：民事訴訟法第79條。
中　　華　　民　　國　　111 　年　　1 　　月　　14　　日
                  民事第二庭    法　官　林其玄
以上正本係照原本作成。
如對本判決上訴，須於判決送達後 20 日內向本院提出上訴狀。
如委任律師提起上訴者，應一併繳納上訴審裁判費。
中　　華　　民　　國　　111 　年　　1 　　月　　17　　日
                                書記官　謝宛橙